【裁判字號】    89,上訴,1391
【裁判日期】    890531
【裁判案由】    偽造文書等
【裁判全文】
臺灣高等法院刑事判決                          八十九年度上訴字第一三九一號
    上訴人
    即被告  乙○○
右上訴人，因偽造文書等案件，不服臺灣基隆地方法院，八十八年度訴字第四二二號
，中華民國八十九年一月二十七日第一審判決（起訴案號：臺灣台北地方法院檢察署
八十八年度偵字第三四四０號）提起上訴，本院判決如左：
    主      文
原判決撤銷。
乙○○故買贓物，累犯，處有期徒刑柒月，扣案之汽車鑰匙壹支、偽造之ＮＹ─１１
２２號車牌二面及行車執照壹張均沒收。
    事      實
一、乙○○有違反麻醉藥品管理條例、違反槍砲彈藥刀械管制條例等前科多起，其中
    一次，於民國八十四年間，因違反麻醉藥品管理條例案件，經台灣台北地方法院
    判處有期徒刑五月確定，於民國八十四年六月二十二日易科罰金執行完畢。竟仍
    不知悔改，仍於八十七年十二月下旬某日，在台北縣瑞芳鎮○○路瑞芳工業區出
    口處，明知周健民（業於八十八年二月十七日死亡）所欲出售之ＢＭＷ自用小客
    車一輛（車身號碼為ＡＨＣ２３１８ＬＧＢ２３４３７，下稱系爭車輛）係贓車
    ，所懸掛車牌ＮＹ─１１２２及行車執照均係偽造者，仍故買使用，其行使偽造
    車牌及行車執照之行為，足以生損害於監理機關管理之正確性及真正領牌人何文
    豐。嗣於八十八年五月二十二日下午四時五十分許，在台北縣瑞芳小城停車場內
    ，為警發現行跡可疑，經警核對乙○○所出示之偽造行車執照其上所載車身號碼
    為ＷＢＡＨＤ６Ｅ０７０ＧＪ８２１９，而與系爭車輛之車身號碼ＡＨＣ２３１
    ８ＬＧＢ２３４３７不符，經查詢電腦始悉該車為車牌號碼係ＣＨ─２５５９號
    之失竊車輛，因而查悉上情，並扣得偽造之車牌二面、行車執照一紙及汽車鑰匙
    一支。
二、案經台北縣警察局瑞芳分局報告臺灣基隆地方法院檢察署檢察官偵查起訴。
    理  由
一、訊據被告乙○○固坦承系爭車輛係伊於八十七年十二月下旬向周健民所購買等情
    不諱，核與證人張淑芳於警訊時所述相符；惟其矢口否認有故買贓物、行使偽造
    特種文書等犯行，並辯稱系爭車輛在成交前曾至匡順利所經營之永順汽車行估價
    ，伊係以市價新台幣（下同）五十一萬元向周健民購買，於八十七年十二月底交
    車當時，伊先付二十五萬元，餘款二十六萬元則在一個月內，於瑞芳火車站交付
    ，並同時交付身分證辦理過戶手續，但其後便找不到周健民，系爭車輛在伊購買
    當時，即懸掛ＮＹ－１１２２號車牌，而行車執照亦係周健民所交付，伊不知系
    爭車輛係贓車，亦不知所掛車牌及行車執照係偽造者云云。
二、經查系爭車輛為甲○○所有，於八十七年十一月二十七日七時左右，在台北市信
    義區○○○路○段二五四號前發現失竊，業經被害人甲○○於警訊時陳述甚詳，
    並有車輛竊盜、車牌失竊查詢車輛認可資料在卷可憑；而車牌ＮＹ─１１２２之
    領牌人為何文豐，其所有汽車之車身號碼為ＡＨＤ６３１２ＭＢＪ６２４３０，
    何文豐自八十三年間領牌使用迄今，車牌及行車執照均未曾遺失過，僅於八十七
    年十月十五日因更換車牌為Ｘ３－０６１５而換補照，業經原審囑託訊問證人何
    文豐結證屬實，有台灣台中地方法院八十八年十月十二日訊問筆錄及何文豐所提
    提供之行車執照影本在卷可稽，故系爭車輛確係贓車，其上所懸掛之車牌及被告
    持用之行車執照均係偽造者，均堪認定。被告雖辯稱系爭車輛於買受前經匡順利
    估價，伊乃以市價五十一萬元購買云云，惟查被告自八十八年五月二十二日被查
    獲起迄至本院審理時止，已逾七月餘，始終未能提出資金來源證明，所辯以五十
    一萬元價購乙節已非無疑；且衡之常理，購買汽車當索取車籍資料等來源證件，
    被告為一正常之成年男子，於此當有認識，惟依被告所述，其竟繳足購車款五十
    一萬元，而未向出賣人索閱車籍資料，顯與常理有違；而其於繳付價金亦未索取
    收據，並於繳清價金同時將身分證交付辦理過戶，至為警查獲時幾達半年之久，
    始終未辦妥過戶手續，被告竟予容認，尤難令人置信。再查證人匡順利於本院調
    查時結證稱：伊所經營之永信汽車行其汽車車輛資歷卡係根據車牌號碼編的，對
    車不對人，被告駕駛系爭車輛到永信汽車行維修保養共計六次，第一次係在八十
    七年十二月二十九日，當時被告自稱姓廖，故車輛資歷卡所有人欄處記載「廖先
    生」，系爭車輛上所懸掛之車牌，號碼為ＮＹ─１１２２號碼，做五千公里定期
    保養，第二次以後則知其綽號叫「阿彬」，第二、三、四、五次維修保養之時間
    ，分別係在八十八年一月二十五日、同年二月二十三日、四月三日、五月四日，
    最後一次則係在五月二十一日換底盤；被告曾在八十八年間要求伊對系爭車輛估
    價，當時伊曾口頭告知市價約五十萬元左右；被告於第二或三次送修保養時，曾
    改掛號碼為ＨＶ─６３８８號之車牌，其後被告又掛回原車牌ＮＹ─１１２２，
    故同一張車輛資歷卡上會有引擎號碼同一，但車牌不同之記載（參見本院八十九
    年元月三日筆錄）等語。且本院審諸永信汽車行之汽車資料卡的記載（附同上筆
    錄之後），被告於八十七年十二月二十九日第一次駕駛系爭車輛，當時所掛車牌
    為ＮＹ─１１２２號，引擎號碼登記為ＷＢＡＨＣ２３１８ＬＧＢ２３４３７，
    較實際車身號碼ＡＨＣ２３１８ＬＧＢ２３４３７，前頭多記ＷＢ二字，且偽造
    之行車執照（附警卷），其上所載車身號碼為ＷＢＡＨＤ６Ｅ０７０ＧＪ８２１
    ２９，其首二字母恰為ＷＢ，其餘號碼則與實際車身號碼完全不同。足徵被告有
    贓車之認識，亦明知車牌與行車執照俱為偽造者至明，其所辯於購車前曾詢問市
    價，並以五十一萬元購買，及不知係贓車、偽造牌照云云，無非事後圖卸之詞，
    不足採信。本案事證已明，被告之犯行洵堪認定，應依法論科。至被告聲請傳訊
    證人張淑芬、毆陽榮昭，因張淑芬業於警訊中證稱被告確有購買系爭車輛等語，
    無重複傳訊之必要；而毆陽榮昭縱到庭證稱曾將車牌ＨＶ─６３８８之自用小客
    車借予被告使用，亦無從反證被告未曾換掛車牌之事實，故無傳訊必要，附此敘
    明。
三、按汽車牌照及行車執照均為公路監理機關所發給，固具公文書性質，惟僅為行車
    之許可憑證，核其性質屬刑法第二百十二條之特許證，被告懸掛偽造之車牌、持
    用偽造之行車執照，於道路上駕駛車輛而為行使，為警查獲時，並出示偽造之行
    車執照，足以生損害於監理機關管理之正確性及領牌人何文豐，該部分犯行，該
    當於刑法第二百十六條、第二百十二條之行使偽造特種文書罪。檢察官起訴書所
    載另犯刑法第二百十六條、第二百十條之行使偽造私文書罪，惟並未指明何部分
    之文書係屬私文書，故偽造私文書部分不另為無罪諭知。
四、核被告所為，係犯刑法第三百四十九條第二項之故買贓物罪及同法第二百十六條
    、第二百十二條、第二百二十條第一項（車牌部分以準文書論又被告行使車牌之
    準文書之行為跨越刑法第二百二十條修正之前後，故以修正後之第二百二十條第
    一項論以準文書）之罪，被告於被警查獲時同時提出偽造之行車執照而行使，則
    其係同時行使偽造之車牌及使用執照，屬一行為同時觸犯上開二行使特種文書罪
；應從情節較重行使偽造行車執照罪處斷，又被告同時買入贓車及贓車懸掛之偽
    造車牌暨偽造之行車執照，則所購買贓車之目的在於供己使用，則所犯故買贓物
    罪與行使特種文書罪間同具有方法結果之牽連關係，自應依牽連犯之規定從較重
    之故買贓物處罰，又被告有如事實欄所載之犯罪科刑執行之情形有刑案紀錄簡覆
    表在卷可按，其於受有期徒刑之執行完畢後五年內再犯再本件有期徒刑以上之罪
    應論以累犯並依法加重其刑，又連續犯之成立，除主觀上須基於一個概括之犯意
    外，客觀上須先後數行為，逐次實施而具連續性，侵害數個同性質之法益，其每
    一前行為與次行為，依一般社會健全觀念，在時間差距上，可以分開，在刑法評
    價上，各具獨立性，每次行為皆可獨立成罪，構成同一之罪名，始足當之，如數
    行為於同時同地或密切接近之時地實施，侵害同一之法益，各行為之獨立性極為
    薄弱，依一般社會觀念，在時間差距上，難以強行分開，在刑法評價上，以視為
    數個舉動之接續施行，會為包括之一行為予以評價，較為合理，則屬接續犯而為
    包括之一罪，本件被告購入贓車後並懸掛偽造之車牌，其每次駕駛贓車於路上，
    在時間差距上，實難予強行分開，依上開說明，應認為屬接續犯而為包括之一罪
    ，原審對被告為科刑之判決，固非無見，惟原判決認被告所犯行使特種文書罪論
    為連續犯以及將  犯故買贓物罪及行使特種文書罪分論併罰，均有未洽，被告否
    認犯罪提起上訴雖無理由，惟原判決既有上述可議之處，自應由本院撤銷改判，
    爰審被告犯罪之動機、目的、手段及其故買贓物易助長竊盜案之發生暨犯罪後之
    態度等一切情狀，對被告量處如主文所示之刑，又扣案之汽車鑰匙一支，偽造之
    車牌ＮＹ－１１２２二面及行車執照一張均為被告所有為犯罪所得之物，應依法
    宣告沒收。
據上論斷，應依刑事訴訟法第三百六十九條第一項前段、第三百六十四條、第二百九
十九條第一項前段、刑法第二百十六條、第二百十二條、第二百二十條第一項、第三
百四十九條第二項、第五十五條、第四十七條、第三十八條第一項第三款罰金罰鍰提
高標準條例第一條前段判決如主文。
本案經檢察官呂光華到庭執行職務。
中     華     民     國    八十九   年      五        月      三十一    日
                             臺灣高等法院刑事第二十五庭
                                 審判長法  官  許  國  宏
           法  官  袁  從  楨
                                       法  官  洪  光  燦
右正本證明與原本無異。
檢察官如不服本判決應於收受送達後十日內向本院提出上訴書狀，其未敘述上訴之理
由者並得於提起上訴後十日內向本院補提理由書（均須按他造當事人之人數附繕本）
。
被告不得上訴。
                                       書記官  劉      瑗
中     華     民     國    八十九   年      六        月        二      日


司法院資訊處製作；財團法人民間司法改革基金會備份。
